臺灣苗栗地方法院刑事判決　　　　　　　　　　　　　　九十年度簡上字第一八號
　　聲　請　人　臺灣苗栗地方法院檢察署檢察官
　　上　訴　人
　　即　被　告　丙○○
右列上訴人因違反動產擔保交易法案件，不服本院苗栗簡易庭九十年度苗簡字第二九
號中華民國九十年二月六日判決（聲請簡易處刑案號八十九年度偵字第四五三八號）
，提起上訴，本院判決如左：
    主  文
原判決撤銷。
丙○○無罪。
    理  由
一、本件聲請簡易判決處刑書意旨略以：被告丙○○於民國八十七年八月間，以動產
    擔保交易附條件買賣之方式，向南紡企業股份有限公司（下簡稱南紡公司）購買
    車牌號碼ＨＦ─○二九九號自用小客車一輛，為動產擔保交易之債務人。雙方約
    定總價金新台幣（下同）七十六萬三千一百二十六元，分十二期給付，每二月一
    期，每期付六萬六千一百六十六元，最後一期付三萬五千三百元，標的物存放地
    點為苗栗縣西湖鄉埔頂九之二號，在價金未付清之前，標的物所有權仍屬於出賣
    人所有，買受人僅得依約占有使用，不得擅自處分標的物。詎丙○○在取得標的
    物之後，僅付款二期後，自八十八年一月十日起即拒不付款，並意圖為自己不法
    之利益，將該標的物遷移逃匿不知去向，致出賣人追索無著受有損害。因認被告
    涉有動產擔保交易法第三十八條之罪嫌等語。
二、按犯罪事實應依證據認定之，無證據不得推定其犯罪事實。又不能證明被告犯罪
    者，應諭知無罪之判決，刑事訴訟法第一百五十四條、第三百零一條第一項分別
    定有明文。又動產擔保交易法第三十八條之罪之成立，須動產擔保交易債務人，
    有意圖不法利益且將標的物遷移、出賣、出質、移轉、抵押或為其他處分等，始
    克構成。
三、本件聲請簡易判決處刑書認被告丙○○涉犯動產擔保交易法第三十八條之罪，無
    非以告訴人南紡公司代理人甲○○之指訴、附條件買賣契約書、附條件買賣設定
    登記申請書及被告於偵查中之自白等資料為其主要論據。惟訊據被告丙○○堅決
    否認有何違反動產擔交易法之犯行，辯稱：本件係伊弟弟乙○○向伊借人頭買的
    車，後來南紡公司到伊家中簽約時，伊知道簽約是要負權利義務，但不知道違約
    的話要負刑事責任，且簽約後車子不是交給伊使用，貸款也是由乙○○繳交，在
    乙○○沒有繳款，經南紡公司通知伊後，伊都有按時繳款，故伊沒有違反動產擔
    保交易法之故意等語。經查：
    (一)車號ＨＦ─○二九九號、ＢＭＷ廠牌自用小客車之附條件買賣契約書，確係被
      告簽訂乙節，除據被告坦承無訛外，亦經證人即告訴人承辦職員戊○○於本院
      審理時到庭結證無訛。惟證人戊○○於本院審理時亦證稱：「當時是乙○○要
      向車行買車子，並說要貸款，後來車行介紹他到我們公司來，‧‧‧但後來他
      們未繳錢時我們根據電話聯絡乙○○，乙○○告訴我們車子已經當掉了，且乙○○事後也有主動打電話跟我們公司聯絡，說要與我們公司處理」、「（問：
      本案當初是何人要買車？）我第一次是跟乙○○接觸，車子也是乙○○要買，
      但簽約是跟丙○○簽的，但後來車行向我說車子是交給乙○○。」，核與證人
      即乙○○之子丁○○於本院審理時證稱：「我知道我父親乙○○有開過ＢＭＷ
      這輛車，我有聽我家人說是我爸爸借用我大伯的名義買的，至於什麼原因我不
      清楚，我從來沒有看過我大伯開過這輛車，也沒有看過這輛車停在我大伯的住
      處。」等情相符，故被告所辯係係乙○○向伊借人頭買的車，簽約後車子不是
      交給伊使用，貸款也是由乙○○繳交之語，應堪採信。則被告雖具名簽訂本件
      附條件買賣契約書，於民事上雖難卸其為動產擔保債務人之責任，惟汽車價款
      既非由其支付，復自始即未取得系爭車輛之占有，自難謂其有何意圖不法利益
      而遷移該車輛之行為。
    (二)被告於本院審理時雖表示知道車子要存放在苗栗縣西湖鄉湖東村埔頂九之二號
      一事，惟其又表示沒有填寫車輛所在地之欄位，也不知道有這項車輛所在地之
      約定，更不知道違約要負刑事責任，核與證人戊○○於本院審理時證稱：「（
      問：簽約時有無跟被告說明動產擔保交易契約之相關規定？）契約是被告簽名
      的沒錯，但沒有跟被告說明契約詳細內容，且也沒有說明車輛停放所在地，也
      不是我填車輛所在地，應該是我們公司後來要向監理站登記時才填的，故被告
      簽名時車輛停放地這一欄應該還沒有填寫。」之詞相符，足徵告訴人之職員代
      表與被告簽訂前開買賣契約書時，雙方並未約定車輛存放處所，則告訴人與被
      告間就車輛存放處所既未有何明示之約定，自不能僅因車輛後來未停放於被告
      簽約時之住所地即苗栗縣西湖鄉湖埔頂九之二號，即謂其有何違反動產擔保交
    易法之規定。此外，復查無其他證據資料，足證被告有何違反動產擔交易法之
      犯行，參以首揭說明，自應為無罪判決之諭知。
四、末按檢察官聲請簡易處刑之案件，法院於審理後，認應為無罪之諭知，應適用通
    常程序審判之，刑事訴訟法第四百五十二條、第四百五十一條之一第四項但書第
    三款定有明文。又管轄第二審之地方法院合議庭受理簡易判決上訴案件，應依通
    常程序審理；其認案件有刑事訴訟法第四百五十二條之情形者，應撤銷原判決，
    逕依通常程序為第一審判決（法院辦理刑事訴訟簡易程序案件應行注意事項第十
    四條中段、後段參照）。本院原審以被告違反動產擔保交易法判處拘役四十日，
    如易科罰金，以三百元折算一日，被告以其並未犯罪提起上訴，依前所述，為有
    理由，自應將原判決撤銷，改依通常程序為第一審判決，依法諭知被告無罪之判
    決。
據上論斷，應依刑事訴訟法第四百五十五條之一第三項、第三百六十九條第一項前段
、第三百六十四條、第三百零一條第一項，判決如主文。
本案經檢察官李基彰到庭執行職務。
中    華    民    國   九十一     年       一         月       八       日
                          臺灣苗栗地方法院刑事第二庭
                              審判長法  官  郭 千 黛
                                    法  官  黃 賢 婷
                                    法  官  黃 建 都
右正本證明與原本無異
如不服本判決，應於判決送達後十日內向本院提出上訴狀（應附繕本），上訴於臺灣
高等法院臺中分院。
                                    書記官  黃 士 益
中    華    民    國   九十一     年       一         月       八       日
